【裁判字號】    97,訴,928
【裁判日期】    971216
【裁判案由】    土地增值稅
【裁判全文】
高雄高等行政法院裁定
                                      97年度訴字第928號
原      告  甲○○
送達代收人  乙○○
被      告  嘉義縣財政稅務局
代  表  人  丙○○  局長
上列當事人間土地增值稅事件，原告提起行政訴訟，本院裁定如
下︰
    主  文
原告之訴駁回。
訴訟費用由原告負擔。
    理  由
一、按原告起訴不合程式或不備其他要件者，行政法院應以裁定
    駁回之，行政訴訟法第107條第1項第10款定有明文。次按「
    人民因中央或地方機關對其依法申請之案件，予以駁回，認
    為其權利或法律上利益受違法損害者，經依訴願程序後，得
    向高等行政法院提起請求該機關應為行政處分或應為特定內
    容之行政處分之訴訟。」為行政訴訟法第5條第2項所明定。
    足見人民對行政機關提起課予義務訴訟，應先經訴願程序後
    ，始得向高等行政法院起訴；若未經訴願程序，即逕行提起
    行政訴訟，其起訴即不備訴訟要件，行政法院應以裁定駁回
    之。
二、本件原告起訴意旨略以：原告所有坐落嘉義縣中埔鄉○○段
    862地號土地（以下簡稱系爭土地）及其地上建物（門牌號
    碼：嘉義縣中埔鄉○○村○○路655巷28弄17號），前遭台
    灣嘉義地方法院強制執行拍賣，嗣經銀行告知有一筆已經扣
    繳之土地增值稅約新台幣（下同）23萬餘元，可申請按自用
    住宅用地稅率核課土地增值稅，退回溢繳稅款，原告於民國
    97年8月4日以電話向被告查詢如何辦理退稅相關事宜時，始
    知已由被告所屬承辦人員黃淑滿於97年6月19日寄出通知函
    ，通知原告辦理退稅，該函已於同年月23日由原告親收。惟
    因原告當天上班不在家，於是前往當初負責投遞之郵局即71
    支中和郵局營業股，找到負責投遞之郵務士楊河妹，證實當
    天是由8歲小孩下樓領取通知函，並非由大人領取，經詢問
    小孩因時間過久已無法記憶；被告將如此重要且具有時效性
    的信件，交由小孩領取，且因郵務人員勾選錯誤（誤勾選原
    告本人親收），以致原告不知此事，影響原告申請按自用住
    宅用地稅率核課土地增值稅之權利等語。並聲明求為判決（
    1）訴願決定及原處分均撤銷。（2）被告應依原告之申請就
    系爭土地作成准予按自用住宅用地稅率核課土地增值稅之行
    政處分。
三、經查，本件原告於97年8月22日具文向被告申請就系爭土地
    改按自用住宅用地稅率核課土地增值稅，經被告以97年8月2
    9日嘉縣財稅財字第0970027860號函否准其申請在案，原告
    不服，乃於97年9月30日經由被告向嘉義縣政府提起訴願，
    嗣原告接獲被告97年10月9日嘉縣財稅法字第0970032833號
    函檢附之訴願答辯書，誤認訴願遭決定駁回，即逕於97年11
    月24日向本院提起行政訴訟等情，業據被告陳明於卷，並有
    原告起訴狀原本、被告97年8月29日嘉縣財稅財字第0970027
    860號函、同年10月9日嘉縣財稅法字第0970032833號函及原
    告訴願書等影本分別附本院卷及原處分卷可稽。按「訴願之
    決定，自收受訴願書之次日起，應於3個月內為之；必要時
    ，得予延長，並通知訴願人及參加人。延長以1次為限，最
    長不得逾2個月。」訴願法第85條第1項定有明文。是本件原
    告不服被告97年8月29日嘉縣財稅財字第0970027860號函，
    依法提起訴願後，現尚由訴願機關嘉義縣政府依法審議中，
    並未逾訴願法第85條第1項規定之期限而未決定，揆諸首揭
    規定及說明，原告未經合法訴願前置程序而逕行提起課予義
    務訴訟，其起訴即不備其他要件，為不合法，應予駁回。
四、又原告提起本件訴訟，既因程序上不合法而遭駁回，故其所
    為實體上之爭執，本院即無再予審究之必要，附此敘明。
五、依行政訴訟法第107條第1項第10款、第104條、民事訴訟法
    第95條、第78條，裁定如主文。
中    華    民    國    97    年    12    月   16     日
              高雄高等行政法院第三庭
                          審判長法官  邱  政  強
                                法官  詹  日  賢
                                法官  李  協  明
以上正本係照原本作成。
如不服本裁定，應於裁定送達後10日內以書狀敘明理由，經本院
向最高行政法院提出抗告（須按對造人數附具繕本）。
中    華    民    國    97    年    12    月   16     日
                              書記官  周  良  駿


司法院資訊處製作；財團法人民間司法改革基金會備份。
